臺灣高雄地方法院刑事判決　　　　　　　九十一年度交易字第四一九號
　　公　訴　人　臺灣高雄地方法院檢察署檢察官
　　被　　　告　丙○○
　　選任辯護人洪文佐律師
　　被　　　告　乙○○
 右列被告因公共危險等案件，經檢察官提起公訴 (九十一年度偵字第一０四五七號
　）本院判決如左：
    主  文
蘇志文服用酒類，不能安全駕駛動力交通工具而駕駛，處有期徒刑肆月；又從事業務
之人，因業務上之過失致人於死，處有期徒刑貳年。應執行有期徒刑貳年貳月。
乙○○服用酒類，不能安全駕駛動力交通工具而駕駛，處有期徒刑肆月；又過失致人
於死，處有期徒刑壹年。應執行有期徒刑壹年貳月。
    事  實
一、乙○○明知飲酒後致已不能安全駕駛時，即不能駕駛動力交通工具，而於民國（
    下同）九十一年五月十五日晚上十時許，在高雄縣燕巢鄉某處飲用大量啤酒，已
    達不能安全駕駛動力交通工具之情形下，仍於當晚駕駛車牌號碼Ｅ九－八０九九
    號自用小客車上路行駛；而另駕駛者丙○○係職業小客車司機，為從事駕駛業務
    之人。丙○○亦深悉上揭酒醉不能安全駕駛時即不得駕駛動力交通工具之規定，
    但丙○○仍於同日晚上十時許，在高雄縣岡山鎮○○街附近，與友人暢飲八罐啤
    酒，已達不能安全駕駛之情況下仍執意駕駛車牌號碼ＺＥ－五三三六號之自用小
    客車上路行駛。於當晚午夜即五月十六日凌晨零時三十分許，乙○○駕駛該Ｅ九
    －八０九九號汽車沿高雄縣岡山鎮○○○路由東往西方向行駛，於駛出大德三路
    之地下道進入中山南路口之際，乙○○因已違反前述之汽車駕駛人在飲酒後，其
    吐氣所含酒精濃度超過每公升零點二五毫克者，即不得駕車之規定，而不能集中
    注意力安全駕駛，復應注意渠自大德三路駛出時，應遵守燈光號誌之指示，即其
    路線上之燈光號誌「閃光紅燈」，乙○○即應於交岔口前停車，讓幹線道即中山
    南路之車輛先行，確認安全後始得再開前行，而依當時之情形復無不能注意之情
    形，詎乙○○僅在該大德三路、中山南路口減速但未停車，即行前進；嗣當時同
    亦違反前揭酒後其吐氣所含酒精濃度超過每公升零點二五毫克者，不得駕車規定
    之丙○○駕駛其車號ＥＺ－五三三六號自小客車沿岡山鎮○○○路北向南方向駛
    來，而丙○○亦應注意汽車行駛至交岔路口，其行進應遵守燈光號誌之指示，且
    應注意其行車速度應依標誌或標線之規定，而當時同無不能注意之情形，詎丙○
    ○疏未注意其行進依燈光號誌「閃光黃燈」之指示，應減速慢行，冒然在限速時
    速五十公里之省道，以時速八十五公里超速行駛，乃於接近該大德三路，中山南
    路口之際，瞥見乙○○所駕之車輛在其左方直駛前進，丙○○緊急剎車（現場留
    下剎車痕長二十二點四公尺）仍不及剎停，乃急向右偏欲行閃避，然仍在該交岔
    路口西端，乙○○之車輛前保險桿左端與丙○○之車輛左邊車身擦撞，丙○○乃
    失控向右偏滑直衝撞入岡山鎮○○○路四一九號屋內，並撞及坐於屋內之陳龍雄
    全身多處骨折，胸內出血當場死亡。警方據報到場處理，測得丙○○呼氣酒精濃
    度達零點六一ＭＧ／Ｌ，乙○○呼氣酒精濃度達零點六二ＭＧ／Ｌ，均已達不能
    安全駕駛情狀而查獲上情。
二、案經高雄縣警察局岡山分局報請台灣高雄地方法院檢察署檢察官偵查起訴。
    理由
甲：被告丙○○，乙○○被訴觸犯公共危險罪名部分：
    右揭被告乙○○、丙○○於飲酒後已經不能安全駕駛，但仍各自駕駛汽車而肇事
    之公共危險犯行，已據被告乙○○、丙○○各坦承不諱，並經執勤員警對被告等
    執行精濃度測試，發現被告乙○○呼氣之酒精濃度達零點六二ＭＧ／Ｌ（即每公
    升零點六二毫克）；被告丙○○酒精濃度達零點六一ＭＧ／Ｌ，有各被告之酒精
    濃度測定值二紙在卷足佐，顯超逾法定之每公升零點二五毫克標準值甚距。按汽
    車駕駛人飲用酒類後，其吐氣所含酒精濃度超過每公升零點二五毫克，即不得駕
    車，道路交通安全規則第一百十四條第二款定有明文。依據按交通部運輸研究所
    七十九年八月對駕駛人行為之研究（酒醉駕車對駕駛行為之分析研究）指出，吐
    氣每公升酒精含量零點二五毫克等於血液中酒精濃度（Bloo d Alcohol Concent
    ration）百分之零點零五（亦即每一百毫升血液中含五十毫克酒精），而（一）
    ＢＡＣ到達百分之零點零三至百分之零點零五時，對駕駛能力之影響為：多數駕
    駛人心境逐漸變幻不定、視覺與反應靈敏性減弱、對速度及距離判斷力差。對心
    理行為影響是：觀察力逐件欠缺、心情漸趨輕鬆、自信心增加、多話、精神狀態
    處於陶醉感。（二）ＢＡＣ達百分之零點零五至百分之零點零八時，對駕駛能力
    影響係：反應遲鈍：駕駛能力受損、遲而不決或決而不行。對心理行為影響為：
    情緒鬆弛、感情與行為趨向誇張、肌肉不協調、精神處理興奮狀態。（三）ＢＡ
    Ｃ達百分之零點零八至百分之零點一五時，對駕駛能力影響有：判斷力嚴重受影
    響、體能與精神協調受損、駕駛體能之困難增加。對心理行為影響者則：產生情
    緒異常現象、步伐不平穩、言語不清、反應惡劣、記憶及判斷力受損、精神處於
    錯亂狀態，佐諸警卷所附之高雄縣警察局岡山分局橋頭分駐所「偵辦公共危險案
    件員警處理情形報告書」所記載被告丙○○、乙○○均有意識模糊、注意力不集
    中等情狀，並因此肇致本件車禍事端，洵見事証已臻明確，被告丙○○、乙○○
    均觸犯重大違背駕駛安全罪犯行已堪認定。
乙、被告丙○○、乙○○被訴過失致死罪部分：
一、訊據被告丙○○、乙○○對於右揭渠等因違反道路交通安全規則之注意義務，駕
    駛疏失致發生本件車禍事責等情事，被告等亦坦承不諱，核與告訴人即被害人陳
    龍雄之子甲○○、弟陳連祥指訴情節悉相符；復有車禍現場照片九張、道路交通
    事故調查報告表（附現場圖）等件在卷足佐。
二、按汽車駕駛人飲用酒類後，其呼氣所含酒精濃度超過每公升零點廿五毫克以上，
    不得駕車，前已言及；又按汽車行駛至交岔路口，其行進、轉彎，應遵守燈光號
    誌；而「閃光黃燈」表示警告，車輛應減速接近，注意安全小心通過，而「閃光
    光紅燈」表示應「停車再開」，車輛應先停止於交岔路口前，讓幹線道車優先通
    行後認為安全時，方得續行；末按行車速度應依標誌或標線之規定，不得超速行
    駛，道路交通安全規則第一百零二條第一款、第九十三條及「道路交通標誌標線
    號誌設置規則」第一百十一條第一、二款分別定有明文。查被告乙○○行駛於岡
    山鎮○○○路由東往西方向，明知其路線上燈光號誌係「閃光紅燈」，乙○○應
    在交岔路口前停車，禮讓幹線道即中山南路之車輛先行；而被告丙○○所行駛之
    中山南路北往南方向雖係幹道，但仍應遵守其燈光號誌「閃光黃燈」之指示，即
    應減速慢行，而依當時之情形，被告等人均無不能注意之情狀，但均疏忽未注意
    ，被告乙○○冒然前行，而被告丙○○非但未減速，反以時速八十五公里高速疾
    馳，而釀車禍事端，均有過失，並均為本件車禍之肇事原因自明。復此並經公訴
    人將本件車禍送請鑑定，經台灣省高屏澎區車輛行車事故鑑定委員會鑑定，亦同
    此認定「乙○○酒精濃度過量駕駛小客車支線未讓幹線道先行，與「丙○○酒精
    濃度過量駕駛小客車超速行駛同為肇事原因」等語，有前揭鑑定委員會函檢附之
    鑑定意見書在卷足參。
三、而查，被告丙○○職業係司機，此有警訊筆錄第一頁該被告之職業欄記載甚明；
    訊諸該被告亦坦認具備職業駕駛資格（本院九十一年十一月六日審判筆錄第四頁
    ），雖被告丙○○因駕照經吊扣，但仍無礙其駕駛行為乃生活業務之認定，同堪
    肯認。
四、此外，被害人陳龍雄確因本件車禍事故致全身多處骨折、胸內出血（臟器外露）
    當場死亡，此經公訴人督同法醫師相驗認定明確，有本件相驗屍體証明書、法醫
    鑑定驗斷書及相驗照片九張附相驗卷宗可佐。再者被害人乃被告丙○○駕車衝撞
    致死，有直接因果關係固不待言；另被告乙○○雖非直接撞及被害人，但其其前
    揭駕駛過失，致與丙○○之車擦撞致丙○○失控再碰撞被害人致死，依客觀經驗
    判斷，被告乙○○之駕駛疏失與被害人之死亡結果間，顯有相當因果關係，即可
    肯認。被告乙○○應與丙○○同負過失致人於死罪責，理無庸疑。
五、至於被告丙○○之選任辯護人雖力陳：本件車禍主要肇因於乙○○未讓幹線道車
    ，應負最大責任等語；並引證人王惠娟供詞為據，固非無見；惟查：
（一）被告丙○○於警訊初供時即陳明：由乙○○所駕之車行經中山南路停在肇事地
      段路口中央等語（警卷第二頁反面倒數第五行），核與被告劉阿杉所述：我車
      子開至肇事路之分隔島路口中央，等待中山南路行駛之車輛經過後過後，我再
      起步直走等情（警卷第五頁第二行以下）相符；並被告丙○○於審理時仍然供
      稱：我在進入路口三十公尺前就看到劉女（即乙○○）車子停在路口中央（本
      院九十一年十一月六日審判筆錄第五頁第八行）。準見在丙○○之汽車尚未進
      到交叉路口前，乙○○之汽車已先行至路口中心處定點，堪可認定。
（二）次查依兩造汽車發生擦撞點係靠近該大德三路、中山南路口西端接近大德三路
      處（此有警員繪製之現場圖碎片散落處可以明證）。及兩造之車損情狀（其中
      丙○○之汽車集中在左側車身，而乙○○之車損僅只前保險桿左側角毀損），
      再勾稽現場圖上所見，丙○○之汽車自外側快車道以呈卅度之斜角向右偏移之
      行進動態等綜合以觀，堪信丙○○駕車在進入路口前，因見乙○○之車在其左
      方直行，丙○○因車速過快急剎之同時（現場留有二十二公尺剎車痕），並本
      能向右偏駛試圖閃避。綜合上述事證，本院認定丙○○駕駛車速過快，復未依
      閃光黃燈號誌指示，減速小心通過，其過失情節較諸乙○○（駕駛疏失在路口
      中心點雖有減速但未停車再開）為重大，應係本件車禍之較主要原因。
（三）至於證人即被告丙○○友人王惠娟於本院調查時雖證稱：當時我們與丙○○分
      乘二部車同行，我車在前，丙○○車在後相隔約一百公尺。我們在中山南路、
      大德三路口時，被告乙○○車速甚快，差點撞到我們，我們閃過去，但丙○○
      之車跟在後面，就被撞了云云。然查證人既陳述與丙○○之車相隔約一百公尺
      ，按丙○○車速八十五公里速率換算，丙○○仍約須四秒鐘後才會到達上述交
      岔路口，再依證人所述「乙○○當時車速很快」，則乙○○當早已通過路口，
      必不致與丙○○發生碰撞。準見上述證詞非可盡信為實；選任辯護人辯論各語
      ，亦與本院上述認定事實齟齬，附予敘明。綜上所述，被告丙○○、乙○○駕
      駛過失致人於死之罪責同堪認定。
  七、按被告丙○○係職業司機，已如前述，其於本件車禍時，雖屬閒暇駕車出遊，
      惟查被告丙○○既從事駕駛業務之人，其對駕駛行為危險之認識較諸非從駕駛
      業務之人為強，故應課以較高之注意義務。質言之，被告既係從事於與其業務
      行為相同種類之駕駛行為，其避免發生一定危險之期待可能性即較常人為高，
      其違反注意義務之可責性自亦較重。乃不論其駕駛之車是自用小客車或計程車
      ，亦不論市否營利目的，均不失為業務上行為之性質。綜上，核被告丙○○係
      觸犯刑法第一百八十五條之三「重大違背安全駕駛罪」及第二百七十六條第二
      項之業務過失致人於死罪。公訴人於此過失致死部分認被告係成立刑法第二百
      七十六條第一項之普通過失致死，尚與本院法律見解不同，起訴之法條應予變
      更。至於另被告乙○○係觸犯刑法第一百八十五條之三「重大違背安全駕駛罪
      」及第二百七十六條第一項普通過失致死罪。又被告丙○○、乙○○二人均因
      酒醉駕車，因而致人於死，就渠等所犯之業務過失致死、普通過失致人於死罪
      ，均依道路交通管理處罰條例第八十六條第一項加重其刑。至於被告所犯上開
      二罪間，因犯意不同，行為殊異，犯罪構成要件亦不同，各應依數罪分論併罰
      。爰審酌被告丙○○、乙○○均明知酒醉駕車是以影響公共往來之重大危險，
      仍執意上路行駛，復疏忽駕駛行為應保持之注意義務，釀肇死亡車禍，又被害
      人受此無妄災禍身亡，人命折損無從彌補，再斟酌被告二人各自之違反注意義
      務程度，並審諸被告丙○○雖因和解金額差距，未能與死者陳龍雄家屬達成民
      事和解，但已經賠付該屋主即中山南路四一九號店東，屋貨損賠，尚具積極彌
      縫誠意；而被告乙○○迄今始終未賠付損害，受害人求償無著難謂態度良好等
      各自己一切情狀，就其等所犯之罪，爰各量處如主文所示之刑，並各定其應執
      行刑。
據上論斷，應依刑事訴訟法第二百九十九條第一項前段，第三百條，刑法第一百八十
五條之三，第二百七十六條第一項、第二項，第五十條，第五十一條第四款前段，道
路交通管理處罰條例第八十六條第一項、罰金罰緩鍰提高標準條例第一條前段，判決
如主文。
本案經檢察官李靜文到庭執行職務。
理  由
中    華    民    國    九十一    年       十一     月        二十      日
                                  臺灣高雄地方法院交通法庭
                                      法  官  朱  盈  吉
右正本證明與原本無異。
如不服本判決，應於判決送達後十日內，向本院提出上訴狀。
                                      書記官  吳  金  霞
中    華    民    國    九十一    年       十一     月        二十七    日
